臺灣高等法院臺中分院刑事判決
　　　　　　　                    110年度上訴字第535號
上  訴  人
即  被  告  李乙呈



選任辯護人  楊大德律師
            王仁祺律師（110年10月4日解除委任）
上列上訴人即被告因殺人未遂等案件，不服臺灣彰化地方法院10
9 年度訴字第1000號中華民國110年2月4日第一審判決（起訴案
號：臺灣彰化地方檢察署109年度偵字第6888號），提起上訴，
本院判決如下：
    主  文
原判決撤銷。
甲○○犯未經許可製造可發射子彈具有殺傷力之槍枝罪，累犯，處
有期徒刑陸年陸月，併科罰金新臺幣拾伍萬元，罰金如易服勞役
，以新臺幣壹仟元折算壹日，扣案如附表編號1至16所示之物，
均沒收；又犯殺人未遂罪，累犯，處有期徒刑柒年。有期徒刑部
分應執行有期徒刑拾貳年陸月。
    犯罪事實
一、甲○○明知可發射子彈具有殺傷力之非制式槍枝及具殺傷力
    之子彈，均係槍砲彈藥刀械管制條例第4條第1項第1款、第2
    款所列管之違禁物，非經中央主管機關許可，不得製造及持
    有，竟仍基於製造具有殺傷力之改造槍枝及製造子彈之犯意
    ，先於民國109年6月11日前某不詳日期，透過網際網路與經
    營「生存遊戲店」之不詳業者聯繫後，親赴臺北某處，以新
    臺幣（下同）2萬餘元之代價購買金牛座型號JP-915之仿半
    自動手槍製造之操作槍3 枝、子彈、金屬彈殼與彈頭、底火
    等物後，在彰化縣○○鎮○○路00巷00號居處，以附表編號11至
    16所示之工具改造槍枝、子彈，其係以將槍管貫通之方式，
    將如附表編號1所示操作手槍1支（槍枝管制編號：00000000
    00號）製造成可發射子彈具有殺傷力之改造手槍，其又貫通
    如附表編號2 所示手槍（槍枝管制編號：0000000000號）之
    金屬槍管，惟該槍枝無法擊發子彈，而未具殺傷力；其又將
    子彈填裝底火及火藥，組裝彈頭，製成具有殺傷力之子彈30
    顆（其中29顆為附表編號4所示，其餘1顆為本案所擊發，詳
    後述）及未具殺傷力之子彈9顆，其並進而持有該製造完成
    而具有殺傷力之槍枝、子彈。
二、甲○○因涉嫌於109年6月23日在臺中市持槍恐嚇○○○案件（業
    經臺灣臺中地方法院臺中簡易庭109年度中簡字第3105號判
    決判處有期徒刑3月確定），臺中市政府警察局第二分局偵
    查隊小隊長戊○○與偵查佐丁○○因甲○○涉嫌持槍到其轄區恐嚇
    ○○○，故戊○○、丁○○乃於同年月28日凌晨3 時許，著便服至
    彰化縣○○鎮○○路00巷00號甲○○居處，欲拍攝該居處門牌照片
    蒐證，以利警方向法院聲請搜索票，戊○○遂將其所駕駛之小
    客車（由外觀無法得知係公務車）停放在甲○○居處附近路旁
    後，由丁○○先下車查看，因甲○○居處門牌被植物擋住，丁○○
    乃翻找該處門牌，以利拍照，此時甲○○在屋內透過監視器畫
    面察覺丁○○持手機拍攝其居處門牌，認係新竹的人來找麻煩
    ，即基於恐嚇危害安全之犯意，持附表編號1所示具殺傷力
    之改造手槍並填裝具有殺傷力之非制式子彈1顆，自其居處
    小門走出查看，並質問丁○○「你是什麼人？你在拍什麼？」
    等語，旋即拿出該改造手槍，以手槍對著丁○○質問「你是什
    麼人？來此目的是什麼？」等語，甲○○邊說邊順勢拉起槍枝
    滑套，以恫嚇丁○○。此時戊○○已將小客車行駛至丁○○旁，待
    丁○○退至該小客車副駕駛座車窗旁時，甲○○發現戊○○坐在駕
    駛座上，遂持該槍枝自該小客車副駕駛座車窗伸進車內，槍
    口對準戊○○，以恫嚇戊○○，過程中甲○○不斷質問戊○○及丁○○
    受何人指示前來，槍口並來回指著戊○○及丁○○，使丁○○、戊○○2人均因而心生畏懼，並致生危害於戊○○及丁○○2 人之生
    命、身體安全（無證據證明甲○○知悉戊○○、丁○○2人為警員
    ）。甲○○並命令戊○○下車，戊○○只得依甲○○ 之命令下車，
    其下車後遂往後退，甲○○即持槍對著戊○○，要戊○○走回來，
    戊○○只得依指示慢慢走回來，戊○○乃趁隙繞過車頭走至甲○○
    身後，欲取走甲○○手上之手槍，不料遭甲○○察覺，甲○○乃又
    將槍口指著戊○○，戊○○即以雙手抓住甲○○之手腕並上舉及將
    槍口往上推，欲奪下甲○○手上之槍枝，以避免遭子槍擊中，
    甲○○則奮力抵抗，並將手指放在槍枝護弓內欲將槍口轉向對
    著戊○○之頭部，戊○○又試圖將甲○○之手扳開，不讓甲○○之槍
    口對著其，此時在旁之丁○○亦前來協助戊○○，丁○○亦協助戊○○抓住甲○○手腕，欲共同奪槍，甲○○已可預見其所持之槍枝
    具殺傷力，且裝填子彈，該槍枝並已上膛，若近距離朝人射
    擊，其射擊準度受情緒、槍械罩門準星等主客觀因素影響，
    子彈或流彈可能擊中腦部、心臟等生命中樞或其他重要臟器
    、動脈血管而導致大量出血，將危及人之性命而致生死亡之
    結果，其為不使戊○○、丁○○奪下其手上之槍枝，乃提升犯意
    而基於縱使發生結果亦不違背其本意之殺人不確定故意，在
    戊○○、丁○○2人奪槍過程中，甲○○乃奮力將手中之槍枝槍口
    往下壓，朝與其奪槍之戊○○、丁○○2人方向射擊1槍，適擊中
    丁○○左肩部，子彈自丁○○之左肩前上方穿進身體、由左肩後
    下方穿出，因而受有左肩槍彈穿透傷之傷害，因戊○○、丁○○
    2人於此生死存亡關頭均全心全意在奪槍，以免性命不保，
    故在子彈擊發之瞬間，戊○○、丁○○2人雖均聽到槍響，惟均
    以為子彈並未射中其等，亦未發現或感覺子彈已射中丁○○，
    嗣戊○○旋將甲○○絆倒，戊○○即以膝蓋頂住甲○○之手腕，始奪
    下甲○○手上之槍枝，戊○○再持槍抵住甲○○，喝令甲○○不要動
    ，惟因甲○○知道該槍枝彈匣內已無子彈，故不理會戊○○之警
    告，逕自起身，並指著戊○○說「你有種不要走」等語，即進
    入屋內；此時戊○○見丁○○在一旁一手抱著肩膀因疼痛而哀嚎
    ，即問丁○○怎麼了，丁○○表示他不知道，因丁○○當天身穿深
    色衣服，且天色昏暗，故看不出丁○○肩部已遭子彈貫穿而受
    傷流血，惟因戊○○感覺丁○○肩部濕濕的，即要丁○○先上車。
    戊○○見丁○○已受傷，且因甲○○敢叫其等不要走，懷疑甲○○屋
    內尚有其他共犯或槍械，隨即先將丁○○載離現場，再聯絡救
    護車將丁○○送至彰化基督教醫療財團法人彰化基督教醫院（
    下稱彰化基督教醫院）急救，再請求警局調派警力支援。
三、嗣於109年6月28日清晨，臺中市政府警察局第二分局、彰化
    縣警察局調派霹靂小組至甲○○住處前，與在屋內之甲○○喊話
    並對峙約1個多小時，於同日上午8、9時許，警方破門進入
    甲○○居處，見甲○○持另把如附表編號2所示不具殺傷力之手
    槍，槍口對著自己右側太陽穴，朝屋外走，警方見狀，遂退
    出屋外，甲○○則繼續持槍在門口與警方對峙，之後警方伺機
    攻堅，將甲○○壓制在地而逮捕之，旋在甲○○身上、現場及其
    居處扣得附表編號2至18之物。
四、案經戊○○、丁○○訴由臺中市政府警察局第二分局移送臺
    灣彰化地方檢察署檢察官偵查起訴。
    理  由
壹、關於證據能力部分：
一、法院或檢察官得囑託醫院、學校或其他相當之機關、團體為
    鑑定，或審查他人之鑑定，並準用第203條至第206條之1之
    規定（不包括第202條囑託個人鑑定時應命鑑定人於鑑定前
    具結之規定），而鑑定之經過及其結果，應命鑑定人以言詞
    或書面報告，刑事訴訟法第208條第1項前段及第206 條第1 
    項分別定有明文。另現行刑事訴訟法關於鑑定之規定，除選
    任自然人充當鑑定人外，另設有囑託機關鑑定制度。依刑事
    訴訟法第198條、第208條之規定，不論鑑定人或鑑定機關、
    團體，固均應由法院、審判長、受命法官或檢察官視具體個
    案之需要而為選任、囑託，並依同法第206條之規定，提出
    言詞或書面報告，始符合同法第159條第1項所定得作為證據
    之「法律有規定」之情形，否則所為之鑑定，仍屬傳聞證據
    。然於司法警察機關調查中之案件，為因應實務上，或因量
    大、或有急迫之現實需求，併例行性當然有鑑定之必要者，
    例如毒品之種類與成分、尿液之毒品反應，或者槍、彈有無
    殺傷力等鑑定，基於檢察一體原則，得由該管檢察長對於轄
    區內之案件，以事前概括選任鑑定人或囑託鑑定機關、團體
    之方式，俾便轄區內之司法警察官、司法警察對於調查中之
    此類案件，得即時送請先前已選任之鑑定人或囑託之鑑定機
    關、團體實施鑑定，以求時效（見法務部92年9 月1 日法檢
    字第0920035083號函參照，刊載於法務部公報第312 期）。
    此種由檢察機關概括選任鑑定人或概括囑託鑑定機關、團體
    ，再轉知司法警察官、司法警察於調查犯罪時參考辦理之作
    為，法無明文禁止，係為因應現行刑事訴訟法增訂傳聞法則
    及其例外規定之實務運作而為。此種由司法警察官、司法警
    察依檢察官所概括選任之鑑定人或囑託鑑定機關、團體所為
    之鑑定結果，與檢察官選任或囑託為鑑定者，性質上並無差
    異，同具有證據能力（最高法院96年度台上字第2860號判決
    意旨參照）。查內政部警政署刑事警察局係經臺灣高等法院
    檢察署檢察長概括選任有關槍砲、彈藥及火藥殘跡之鑑定機
    關，本案查扣上開槍枝、子彈及零組件等經送請內政部警政
    署刑事警察局鑑定，上開鑑定機關所出具之內政部警政署刑
    事警察局109年10月20日刑鑑字第1090073097號鑑定書（見1
    09年度偵字第6888號〈下稱偵卷〉第291頁至296頁反面），係
    由警察機關依照上級檢察機關首長函示指示而送請該鑑定單
    位進行鑑定所得結果，並載明其鑑定之方法，依據刑事訴訟
    法第159條之立法理由及同法第206條之規定，既經本院依刑
    事訴訟法第165條第1項之規定踐行調查證據程序，並與本案
    待證事實具有關連性，即具有證據能力。
二、從事業務之人於業務上或通常業務過程所須製作之紀錄文書
    、證明文書，除顯有不可信之情況外，得為證據，刑事訴訟
    法第159 條之4 第2 款定有明文。又醫師法第12條第1 項規
    定：醫師執行業務時，應製作病歷，並簽名或蓋章及加註執
    行年、月、日。第2 項規定：前項病歷，除應於首頁載明病
    人姓名、出生年、月、日、性別及住址等基本資料外，其內
    容至少應載明下列事項：「就診日期。主訴。檢查項目
    及結果。診斷或病名。治療、處置或用藥等情形。六其他
    應記載事項。」因此，醫師執行醫療業務時，不論患者是因
    病尋求診療，或因特殊目的而就醫，醫師於診療過程中，應
    依醫師法之規定，製作病歷，此一病歷之製作，均屬醫師於
    醫療業務過程中所須製作之紀錄文書，而且每一醫療行為均
    屬可分，因其接續之看診行為而構成醫療業務行為，其中縱
    有因訴訟目的，例如被毆傷而尋求醫師之治療，對醫師而言
    ，仍屬其醫療業務行為之一部分，仍應依法製作病歷，則該
    病歷仍屬業務上所製作之紀錄文書，與通常之醫療行為所製
    作之病歷無殊，自屬刑事訴訟法第159 條之4 第2 款所稱從
    事業務之人於業務上所須製作之紀錄文書，而診斷證明書係
    依病歷所轉錄之證明文書，自仍屬本條項之證明文書（最高
    法院101 年度台上字第5255號、第4199號、第3847號、97年
    度台上字第666 號、96年度台上字第1957號判決意旨參照）
    。本件卷附彰化基督教醫院診斷證明書、中國醫 藥大學附
    設醫院診斷證明書，係該醫院醫師依告訴人丁○○病歷所轉錄
    製作之證明文書，並無顯不可信之情況，依上揭說明，自均
    有證據能力，得為證據。
三、按刑事訴訟法第159條之5規定：「（第1項）被告以外之人
    於審判外之陳述，雖不符前4條之規定，而經當事人於審判
    程序同意作為證據，法院審酌該言詞陳述或書面陳述作成時
    之情況，認為適當者，亦得為證據。（第2項）當事人、代
    理人或辯護人於法院調查證據時，知有第159條第1項不得為
    證據之情形，而未於言詞辯論終結前聲明異議者，視為有前
    項之同意」，其立法意旨在於傳聞證據未經當事人之反對詰
    問予以核實，原則上先予排除，惟若當事人已放棄詰問或未
    聲明異議，基於證據資料愈豐富，愈有助於真實發現之理念
    ，且強化言詞辯論原則，法院自可承認該傳聞證據例外擁有
    證據能力。經查，有關下述所引用其餘未符合刑事訴訟法第
    159條之1至第159條之4所示之證據，業經本院於審理時當庭
    直接提示而為合法之調查，檢察官、被告及其辯護人分別 
    表示同意有證據能力、對證據能力沒有意見（見本院卷第22
    3至225頁），且未於言詞辯論終結前聲明異議，本院審酌前
    開證據作成或取得之狀況，並無非法或不當取證之情事，故
    認為適當而均得以作為證據，是前開證據依刑事訴訟法第15
    9條之5之規定，均具有證據能力。
四、傳聞法則乃對於被告以外之人於審判外之言詞或書面陳述而
    為之規範。扣案如附表所示之物，係屬物證，性質上並非供
    述證據，無刑事訴訟法第159 條第1 項規定傳聞法則之適用
    ，且上開扣案物品係由員警依法執行搜索而扣得，與本案待
    證事實具有自然之關聯性，又無證據證明係公務員違法取得
    之物，依法自得作為證據。
貳、實體部分：
一、訊據被告固坦承將火藥填入子彈後，將子彈組合及於犯罪事
    實欄二所示時、地持槍恐嚇告訴人戊○○、丁○○2人，暨於告
    訴人戊○○、丁○○2人與其奪槍過程中，其所持之手槍曾擊發
    而射中告訴人丁○○等事實不諱，惟矢口否認有何改造槍枝、
    製造子彈及殺人未遂犯行，辯稱：伊購買上開槍枝時，該槍
    枝之槍管即已貫通，伊並沒有製造槍枝及子彈；另伊根本沒
    有朝警員扣下扳機，係警員將伊之手按在後面奪下槍枝時，
    槍枝始擊發的，伊並沒有殺人意圖，本案僅係過失傷害而已
    云云。
二、關於認定被告犯罪事實欄一所示犯行所憑之證據及理由：　
　㈠關於被告之供述如下：
　⒈被告於109年6月28日警詢供稱：（問：警方查扣之手槍、子
    彈，係何人所有？來源為何？）是我本人所有。我在網路上
    購買操作槍枝含子彈，然後上網看影片改造槍枝影片，再自
    行將我所購買的操作槍改造並將子彈自行填入火藥。（問：
    你遭警方查扣之槍械及子彈是否為你或何人自行改造？）是
    我自行加工改造。（問：你遭警方查扣之槍械中之槍管係何
    人於何處改造？有無膛線及設計圖？）我取得網路上購買之
    操作槍後，我自己在我租屋處自行改造。有膛線，但沒有設
    計圖，是我自行上網路搜尋槍枝改造影片。（問：你遭警方
    查扣之子彈係何人製作或是向何人購買？如何製作？在何處
    所製作？使用何種工具？有無設計圖？火藥、彈殷、彈頭、
    底火來源？）109年6月初，在網路上找到一名男子經營生存
    遊戲店，有在賣操作槍，我就跟他聯絡，並去台北找他，購
    買操作槍3支大約1萬多元，子彈我就忘記買多少顆，之後我
    就在租屋處，使用鑽洞機將槍管打通，另用火藥「喜得釘」
    填入子彈內。沒有設計圖。火藥「喜得釘」是在一般五金店
    購買，彈殼、彈頭、底火都是跟網路上認識之男子購買等語
    （見偵卷第60至62頁）。
　⒉被告於109年6月28日偵訊供稱：我有拿自己貫通的2枝槍去試
    打，確定可以擊發，買來的子彈3、40顆子彈沒有裝填火藥
    ，我加底火跟火藥等語（見偵卷第188頁）。
　⒊被告於109年10月23日原審訊問時供稱：（問：檢察官認為你
    有製造、改造槍枝、子彈的部分，有何意見？）我對製造的
    定義不清楚，我承認我有將它改成具有殺傷力等語（見原審
    卷第40頁）。
　⒋被告於109年11月19日原審準備程序時供稱：（問：對於檢察
    官起訴有何意見？是否為認罪之答辯？）改造槍枝、子彈、
    恐嚇部分我都承認，但我沒有刻意要殺人或傷害他人，是過
    失傷害等語（見原審卷第136頁）。　　
　⒌被告於109年12月14日原審審理時供稱：（問：對於檢察官起
    訴之犯罪事實，有何意見？〈提示並告以要旨〉）改造手槍、
    子彈、恐嚇我都承認，但我沒有扣板機，所以我不承認有殺
    人未遂等語（見原審卷第275頁）。
　⒍被告於110年1月8日原審審理時供稱：（問：對於檢察官起訴
    之犯罪事實，有何意見？〈提示並告以要旨〉）不承認殺人未
    遂，其他都承認。殺人未遂部分為過失傷害等語（見原審卷
    第361頁）。　
　⒎綜上，足認被告於警詢、偵訊、原審雖均否認殺人未遂犯行
    ，惟其均坦認檢察官起訴之改造槍枝、子彈犯行。 　
　㈡扣案之槍枝、子彈及零組件等經送內政部警政署刑事警察局
    鑑驗，鑑定結果認：①送鑑手槍1枝(槍枝管制編號000000000
    0)，認係非制式手槍，由仿手槍外型造之槍枝，組裝已貫通
    之金屬槍管而成，擊發功能正常，可供擊發適用子彈使用，
    認具殺傷力。②送鑑手槍1枝(槍枝管制編號0000000000)，認
    係非制式手槍，由仿手槍外型製造之槍枝，組裝已貫通之金
    屬槍管而成，經操作檢視，扳機無法連動釋放擊錘，無法供
    擊發適用子彈使用，認不具殺傷力。另前揭槍枝認分係由已
    貫通之金屬槍管（可供組成其殺傷力槍枝使用）、金屬滑套
    、金屬槍身、金屬彈匣、金屬復進簧、金屬復進黃桿等零件
    組合而成。③送鑑子彈38顆，⑴其中35顆認均係非制式子彈，
    由金屬彈殼組合直徑約8.8mm金屬彈頭而成，經試射，其中2
    7顆均可擊發，認具殺傷力；8顆均無法擊發，認不具殺傷力
    。⑵其中1顆認係非制式子彈，由金屬彈殼組合直徑約9.0mm
    金屬彈頭而成，經檢視，彈殼底部發現有鏽蝕情形，經試射
    ，雖可擊發，惟發射動能不足，認不具殺傷力。⑶其餘2顆認
    均係非制式子彈，由口徑9mm制式空包彈組合直徑約8.8mm金
    屬彈頭而成，經試射，均可擊發，認具殺傷力。④送鑑改造
    子彈半成品5顆：⑴其中2顆認均係非制式子彈，由金屬彈殼
    組合直徑約8.8mm金屬彈頭而成，內均不具底火、火藥，依
    現狀認不具殺傷力。⑵其中2顆認均係非制式子彈，由金屬彈
    殼組合直徑約8.5mm非金屬彈頭而成，內均不具底火、火藥
    ，依現狀認不具殺傷力。⑶其餘1顆認係已截斷之非制式金屬
    彈殼，其上以白色物質封口，經試射，無法擊發，認不具殺
    傷力。⑤送鑑彈殼1包，⑴其中19顆認均係非制式金屬彈殼。⑵
    其餘1顆，認係已擊發之口徑9x19mm制式彈殼。⑥送鑑大型零
    組件1包，認分係握把護木、金屬滑套、金屬槍身、金屬槍
    管底座、金屬彈匣、金屬復進簧、金屬復進簧桿、已貫通之
    金屬槍管（2枝，均可供組成具殺傷力槍枝使用)、內具阻鐵
    之金屬槍管（1枝，彈室破裂)、金屬管(1枝)等物。⑦送鑑小
    型零組件1包，認分係楔型塊、金屬擊錘、金屬扳機連桿、
    金屬滑套固定卡榫、金屬彈匣底板、金屬退子挺、金屬彈室
    、金屬擊錘頂桿、金屬扳機、金屬復進簧桿、金屬彈簧、金
    屬螺絲、金屬螺絲起子等物。⑧送鑑底火2盒，認分係底火片
    及底火帽，此有內政部警政署刑事警察局109 年10月20日刑
    鑑字第1090073097號鑑定書、內政部警政署刑事警察局110
    年7月5日刑鑑字第1100032715號函各1 份在卷可稽（見偵卷
    第291頁至296頁反面；本院卷二第17頁），並有如附表編號
    1至17所示之物扣案可資佐證，足認被告上開改造槍枝、子
    彈之任意性自白核與事實相符，堪予採信。　　
　㈢此外，並臺中市政府警察局第二分局扣押筆錄、搜索與扣 押
    筆錄各1份、扣押物品目錄表、扣押物品收據各2份 、扣押
    物品照片、現場照片等在卷可稽（見偵卷第72至102頁、第1
    07頁第165頁）。是以被告於本院始翻異前詞，改辯稱其並
    無改造槍 枝及製造子彈，顯係事後卸責之詞，不足採信。
    本案事證已臻明確，被告上開製造可發射子彈具有殺傷力之
    槍枝及製造子彈犯行堪予認定，應依法予以論罪科刑。 
三、關於認定被告犯罪事實欄二所示犯行所憑之證據及理由：
  ㈠前揭被告自承之部分，除被告自白外，復經證人即告訴人戊○○、丁○○於偵訊及原審審理時證述屬實（見偵卷第第245至25
    9頁；原審卷第285至295頁、第305至309頁），並有職務報
    告、彰化基督教醫院診斷書各1 紙、中國醫藥大學附設醫院
    診斷證明書2份、內政部警政署刑事警察局109 年10月20日
    刑鑑字第1090073097號鑑定書1 份、現場照片12張、扣案物
    照片22張等在卷可稽（見偵卷第13至14頁、第80頁、第92至
    102頁、第107頁、第137頁、第261至263頁；原審卷第77至8
    8頁、第249至253頁），並有如附表編號1、17所示之物扣案
    可資佐證。又附表編號1所示手槍1枝經送內政部警政署刑事
    警察局鑑驗，鑑定結果認該槍枝係非制式手槍，由仿手槍外
    型造之槍枝，組裝已貫通之金屬槍管而成，擊發功能正常，
    可供擊發適用子彈使用，認具殺傷力，此有內政部警政署刑
    事警察局109 年10月20日刑鑑字第1090073097號鑑定書1 份
    在卷可資佐證（見偵卷第291頁至296頁反面），足認被告上
    開任意性之自白核與事實相符，堪予採信。
　㈡關於證人即告訴人戊○○、丁○○之證述：
　⒈證人即告訴人戊○○於偵訊及原審審理時均結證稱：我出手搶
    槍時用雙手抓住被告手腕，我用大拇指把被告手往上推高，
    讓槍口朝天，過程中他一直把槍口朝下，對著我的頭，我不
    敢抓槍，怕被告的手按到護弓會走火，我的眼睛不敢離開槍
    ，所以沒辦法注意丁○○當時的位置，但我隱約有看到被告的
    手扣扳機，我原本以為他打到旁邊，之後才知道他打到丁○○
    ；我後來將被告絆倒，用膝蓋頂住他的手腕，才將槍搶過來
    等語（見偵卷第251頁；原審卷第286至290頁）。
　⒉證人丁○○於偵訊及原審審理時均結證稱：戊○○出手奪槍時，
    被告把戊○○逼到水溝邊，我趕快過去協助，也去抓被告持槍
    的手腕，我們3個人的位置大概略呈三角形（依證人丁○○證
    述拍攝相對位置，詳原審卷第305至309頁之照片3 張），過
    程中我有聽到槍聲，但我還不知道是自己中槍，直到小隊長
    戊○○把被告的手槍搶下來，我才感覺肩膀濕濕的、很痛，才
    知道自己中槍等語（見偵卷第249頁及反面；原審卷第291至
    292 頁）。
  ⒊綜上，證人戊○○、丁○○上開證述均前後一致，無加油添醋、
    欲置被告於不利之言詞，否則在現場並無其他人證，且亦無
    監視錄影檔案之情形下，其等大可諉稱被告直接持槍對證人
    丁○○射擊云云，豈不更可增強被告行為之惡性，且證人戊○○
    、丁○○於偵訊、原審審理時均經具結擔保，當不致於甘冒偽
    證罪責而虛構上開情節以誣陷被告令入囹圄。況且，衡以當
    時證人戊○○、丁○○2人為避免遭被告射擊而搶槍，時間緊迫
    且危急生命，證人戊○○的眼睛不敢離開槍，因而無法注意證
    人丁○○同來搶槍之過程，甚至證人丁○○、戊○○於此生死一線
    間之危急存亡關頭，均不知於奪槍過程中被告所擊發之子彈
    已擊中證人丁○○等情，均不會脫離一般人於全神貫注一事時
    ，常 會忽略其他之事，甚或於打群架時不知己遭他人砍傷
    ，而係至結束時或欲追趕對方時始發現自己竟已遭砍傷之實
    際情形，尚屬合於情理，足認證人戊○○、丁○○2 人之證述均
    堪採信。
  ㈢告訴人丁○○於遭槍擊受傷後，最先係被送至彰化基督教醫院
    急診，經原審函詢彰化基督教醫院有關告訴人丁○○槍傷之進
    、出口位置，該院函覆以：楊君左肩前上方可見「
　　abrasion collar 」（按：指彈丸穿透周圍皮膚暫時過度拉
    伸引起之磨損環），子彈應是從上方（前上方）進去、後面
    （後下方）出來等語，此有彰化基督教醫院110年1月4日109
    彰基病資字第1100100005號函暨檢附之急診病歷與照片等在
    卷可佐（見原審卷第333 至339 頁）。該函文雖與中國醫藥
    大學附設醫院於109年12月9日函以病人丁○○後肩傷口小、前
    胸傷口大，推測子彈係由後肩進、前胸出，囿於病人已於外
    院處理過傷口，難以判斷是否為近距離射擊等語（見原審卷
    第145頁）之結論相反，惟嗣經本院就此再次函詢中國醫藥
    大學附設醫院，該院於110年6月28日院醫事字第1100008541
    號函以其上開函文之有關彈道進出之判定，係依據病人傷口
    大小判斷，依檢附彰化基督教醫院初步處理之照片，加上一
    般槍械使用之習慣，其彈道確實有可能由前胸進、後肩出等
    語，此有中國醫藥大學附設醫院110年6月28日院醫事字第11
    00008541號函在卷可稽（見本院卷一第367至377頁）。本院
    認彰化基督教醫院為告訴人丁○○甫受傷後，最先就醫之醫院
    ，斯時傷口均未經處理，故醫師得以觀察到告訴人丁○○左肩
    前方有子彈穿透皮膚處可能殘留火藥污漬、火藥刺青等痕跡
    （偵卷第169至171頁之傷勢照片3 張參照），而產生之外觀
    擦傷環「abrasion collar 」，因該傷口業經彰化基督教醫
    院處理過，故此為告訴人丁○○嗣後轉診之中國醫藥大學附設
    醫院醫師所無法觀察到，況彰化基督教醫院回函亦有提及子
    彈穿透皮膚可能產生之外觀擦傷環「abrasion
　　 collar 」，顯見彰化基督教醫院回覆之子彈進出位置，較
    為可採。且被告及其原審辯護人王仁祺律師於原審審理時亦
    認同彰化基督教醫院之認定，認此認定比較符合事實（見原
    審卷第361頁）。是以本案告訴人丁○○遭子彈擊中時，該子
    彈係從其左肩前上方進入，再從下後方射出為可採。
　㈣而該子彈係從告訴人丁○○左肩前上方進入、再從下後方射出
    ，與證人即告訴人戊○○、丁○○2人證稱：○○○、丁○○與被告在
    奪槍過程，被告持槍之手雖被往上推，但手指仍在護弓，且
    仍一直將手槍之槍口往下按壓等語，與事實相符。蓋告訴人
    丁○○、○○○與被告在搶槍過程，被告持槍之手雖被告訴人丁○○、○○○推高，惟被告仍用力將槍口往下壓，朝告訴人丁○○、
    ○○○方同射擊，始會造成子彈從肩膀靠近上方位置進入之結
    果。而被告雖辯稱其係在被告訴人丁○○、○○○制伏後，雙手
    被壓制在後方，其手持之手槍因不明原因擊發，始誤傷告訴
    人丁○○云云，惟若被告上開所辯為真實，理論上該槍枝應係
    由下往上擊發，但制伏被告之人是位在槍枝上方，若槍枝真
    於此時射擊，按理子彈應該是從傷者正面之下方進、上方出
    ，然本案告訴人丁○○槍傷卻是由上方進、下方出，足認被告
    此部分辯解，與子彈實際進出位置不相符合，是以被告此部
    分之辯解顯與事實不符。況被告自己陳述之開槍過程，亦有
    前後不一之情形，被告於109年6月28日偵訊先辯稱：我被壓
    制到地上，臉朝下，過程中一直握著槍，突然丙○○衝出來，
    我就按到扳機，並不是有意擊發云云（見偵卷第188 頁），
    嗣後其復於109年10月21日改辯稱：我被壓制後手很痛無法
    開槍，是對方搶槍之後才擊發的云云（見偵卷第300 頁），
    益徵被告辯解之矛盾與不可採信。
　㈤按殺人與傷害致人於死之區別，應以加害人有無殺意為斷，
    不以兇器種類及傷痕之多寡為絕對標準，亦不能因與被害人
    素不相識，原無宿怨，事出突然，即認為無殺人之故意。又
    下手之情形如何，於審究犯意方面，為重要參考資料，故認
    定被告是否有殺人犯意，自應審酌當時情況，視其下手之輕
    重、加害之部位等，以為判斷之準據（最高法院97年度台上
    字第2517號刑事判決參照）。又殺人犯意之存否，固係隱藏
    於行為人內部主觀之意思，惟於持槍射擊之情形，就行為人
    所使用槍枝種類、子彈殺傷力之強弱，其射擊之距離、方向
    、部位、時間、擊發次數、與被害人曾否相識、有無宿怨等
    情，雖不能執為認定殺人未遂之絕對標準，然仍非不得盱衡
    審酌事發當時情況，深入觀察行為人與被害人衝突之起因、
    行為當時所受之刺激，視其下手情形、射擊時間、位置，佐
    以其所執槍枝種類暨行為後之情狀予以綜合論斷行為人內心
    主觀之犯意。又按刑法第13條第1項明定：行為人對於構成
    犯罪之事實，明知並有意使其發生者為故意；同條第2項明
    定：行為人對於犯罪之事實，預見其發生，而其發生並不違
    背其本意者，以故意論。蓋以認識為犯意之基礎，無認識即
    無犯意之可言，但不論其為「明知」或「預見」，皆為故意
    犯主觀上之認識，只是認識之程度強弱有別，行為人有此認
    識進而有「使其發生」或「任其發生」之意，則形成犯意，
    前者為確定故意、直接故意，後者為不確定故意、間接故意
    。又刑法第13條第2項之不確定故意（學理上亦稱間接故意
    、未必故意），法條中「預見」二字，乃指基於經驗法則、
    論理法則，可以預料得見如何之行為，將會有一定結果發生
    之可能，亦即行為人對於構成犯罪之事實（包含行為與結果
    ，即被害之人、物和發生之事），預見其發生，而此發生不
    違背本意，存有「認識」及容任發生之「意欲」要素（最高
    法院92年度台上字第6900號、100年度台上字第3890號判決
    要旨參照）。是以，直接故意係對構成要件結果實現可能性
    有「相當把握」之預測；而不確定故意則對構成要件結果出
    現之估算，只要有一般普遍之「可能性」即為已足。而槍械
    之殺傷力極大，直接對人體射擊足以戕害生命，為眾所週知
    之事，被告犯案時所持用之槍枝及其所持有之其他子彈，經
    送內政部警政署刑事警察局鑑定，均係具有殺傷力之致命武
    器，已如前述，倘若持槍擊發，極易造成他人受傷或死亡之
    結果，此乃一般具有普通社會智識經驗之人所得共同認知者
    甚明。被告雖以前詞為辯，然被告於擊發該槍之際，係於告
    訴人丁○○、戊○○抓住其手腕欲共同奪槍之際，被告奮力將手
    中所持槍枝之槍口往下壓，朝告訴人丁○○、戊○○方向射擊，
    衡諸一般人均可認識朝人開槍，將可能造成該範圍內之人中
    彈而發生死亡之結果，被告對此應當有所認識，被告於遭奪
    槍之際，為反制告訴人戊○○、丁○○2人，即將手中所持槍枝
    之槍口往下壓，朝向告訴人戊○○、丁○○2人之方向射擊，且
    雙方距離甚為靠近之情形下，被告即執意將手中所持槍枝之
    槍口往下壓，朝告訴人丁○○、戊○○2人之方向射擊，則被告
    所擊發之子彈極有可能擊中其中任何一位，而有遭槍彈擊中
    身亡之可能；況被告非受過專業射擊訓練之人，其持槍射擊
    時，本無法確保射擊之位置，被告於遭奪槍之際，為反制告
    訴人戊○○、丁○○2人，即將手中所持槍枝之槍口往下壓，朝
    向告訴人戊○○、丁○○2人之方向射擊之情形下，就其所擊發
    之子彈極有可能因而擊中告訴人戊○○、丁○○其中一人，尚非
    不可預期。從而，被告於告訴人戊○○、丁○○2 人搶奪槍枝之
    過程，手指已放進護弓、槍枝亦已上膛，且依當時3 人站立
    之位置及手槍高度，被告持槍之手被推到上方，業如前述，
    被告於持槍射擊時，已可預見以該角度朝告訴人戊○○、丁○○
    2人之方向射擊，可能致人死亡之結果，仍持上開具殺傷力
    之槍枝，朝告訴人戊○○、丁○○2人方向射擊，足認被告主觀
    上應有縱使開槍擊發致人於死，亦不違背其本意，堪認被告
    有殺人之不確定故意甚明。
　㈥又本案被告認告訴人丁○○、戊○○2人係新竹的人來找其麻煩，
    而持槍恐嚇告訴人戊○○、丁○○2人在先，於告訴人戊○○、丁○○2人奪槍過程，雖然事態緊急，惟並無任何正當防衛或緊急
    避難之情狀，尤其告訴人戊○○、丁○○2人雖將被告持槍之手
    往上推，惟被告之手指仍在該槍枝護弓內，且被告亦相當清
    楚該手槍裡只有一發子彈，若擔心手槍被搶奪可能對自己產
    生危險，則其大可在槍口朝上時即將子彈擊發，然被告卻捨
    此不為，反而奮力將槍口往下壓，朝告訴人戊○○、丁○○2人
    之方向射擊，以為反制，致告訴人丁○○中彈，足認被告確有
    殺人之不確定故意甚明。是以被告辯稱其沒有要開槍傷人或
    殺人之意圖，本案僅係過失傷害云云，顯無足採。
  ㈦綜上，被告上開所辯顯係事後卸責之詞，不足採信。本案事
    證已臻明確，被告基於殺人之不確定故意，持槍朝告訴人丁○○、戊○○2人之方向射擊之殺人未遂犯行堪予認定，應依法
    予以論罪科刑。　
四、論罪部分：
　㈠按行為後法律有變更者，適用行為時之法律。但行為後之法
    律有利於行為人者，適用最有利於行為人之法律，刑法第2
    條第1項定有明文。本件被告行為後，槍砲彈藥刀械管制條
    例第4條、第7至9條等規定已於109年6月10日修正公布，同
    年月12日生效施行。此次修法係鑒於現行查獲具殺傷力之違
    法槍枝，多屬非制式槍枝，可遠距離致人死傷，且殺傷力不
    亞於制式槍枝，對人民生命、身體、自由及財產法益之危害
    ，實與制式槍枝無異；另因非制式槍枝之取得成本遠低於購
    買制式槍枝，且製造技術門檻不高、網路取得改造資訊容易
    ，導致非制式槍枝氾濫情形嚴重，若區分制式與否而分別適
    用第7條、第8條處罰，將使不法分子傾向使用非制式槍砲從
    事不法行為，以規避第7條較重之刑責，無異加深不法分子
    大量使用非制式槍砲之誘因，為有效遏止持非制式槍砲進行
    犯罪情形，非制式槍砲與制式槍砲罪責確有一致之必要。為
    此修正第4條第1項第1款所稱槍砲之定義，在特定類型槍砲
    前增列「制式或非制式」等語，使管制範圍明確及於所有制
    式及非制式槍砲；且配合在第7條第1項、第8條第1項、第9
    條第1項及第3項亦均增列「制式或非制式」等語，以調整各
    條所規範特定類型槍砲之範圍（另將第8條第4項原條文「槍
    枝」，修正為「槍砲」，以統一用語）。足見修正後即不再
    區分制式與否而分別適用第7條或第8條予以處罰，而係以槍
    砲種類為區別適用之基準。是依修正後之新法，製造「非制
    式手槍」不再依第8條第1項規定，而改依較重之第7 條第1
    項之規定處罰。準此，本案被告改造可發射子彈具有殺傷力
    之改造手槍犯行，於前開條例修正後，原應適用修正後同條
    例第7條第1項之未經許可製造非制式手槍罪，惟修正前同條
    例第8條第1項規定：「未經許可，製造、販賣或運輸鋼筆槍
    、瓦斯槍、麻醉槍、獵槍、空氣槍或第四條第一項第一款所
    定其他可發射金屬或子彈具有殺傷力之各式槍砲者，處無期
    徒刑或五年以上有期徒刑，併科新臺幣一千萬元以下罰金。
    」修正後同條例第7條第1 項則規定：「未經許可，製造、
    販賣或運輸制式或非制式火砲、肩射武器、機關槍、衝鋒槍
    、卡柄槍、自動步槍、普通步槍、馬槍、手槍或各類砲彈、
    炸彈、爆裂物者，處無期徒刑或七年以上有期徒刑，併科新
    臺幣三千萬元以下罰金。」修正後同條例第7 條第1 項之刑
    罰顯較修正前第8 條第1項之規定為重。又被告實際改造附
    表編號1 、2 手槍之時間不明，然其於偵訊時自承是在109 
    年6 月初起約10日內購買並改造之，依罪疑有利被告原則，
    認為被告是在109 年6 月11日之前改造上開2枝手槍。故本
    案有新舊法比較之適用，經比較新舊法結果，新法對被告較
    不利，依刑法第2條第1項前段之規定，本案應適用修正前槍
    砲彈藥刀械管制條例第8條第1項之規定論以未經許可製造可
    發射子彈具有殺傷力之手槍罪。
　㈡核被告就犯罪事實欄一部分所為，係犯修正前槍砲彈藥刀械
    管制條例第8 條第1 項未經許可製造可發射子彈具有殺傷力
    之手槍罪、同條例第12條第1 項未經許可製造子彈罪；就犯
    罪事實欄二部分所為，係犯刑法第271條第2項、第1 項殺人
    未遂罪。
　㈢非法持有槍砲彈藥刀械等違禁物，所侵害者為社會法益，如
    寄藏之客體種類相同（同為手槍，或同為子彈者），縱令寄
    藏之客體有數個（如數支手槍、數顆子彈），仍為單純一罪
    ，不發生想像競合犯之問題（最高法院92年度台上字第2121
    號判決意旨參照）。本件被告雖同時改造槍枝2枝及製造子
    彈39顆，惟應僅成立單純一未經許可製造可發射子彈具殺傷
    力之手槍罪及製造子彈罪，而不以其所製造槍枝、子彈數量
    而成立數罪。
　㈣未經許可製造槍、彈之製造行為，與其後未經許可繼續持有
    該所製造槍、彈之持有行為，依其犯罪之性質，可認為未經
    許可製造槍、彈行為屬高度行為，而未經許可繼續持有槍、
    彈行為屬低度行為，其持有行為，應為製造行為所吸收，應
    僅論以未經許可製造槍、彈罪（最高法院90年度台上字第25
    79號判決要旨參照）。被告因製造可發射子彈具殺傷力之手
    槍及製造具殺傷力之子彈，再持有可發射子彈具殺傷力之手
    槍（按被告於109年6月28日持有該槍枝時，槍砲彈藥刀械管
    制條例第4條、第7至9條等規定業已施行，故其持有該具殺
    傷力之手槍即係犯修正後槍砲彈藥刀械管制條例第7條第4項
    持有非制式手槍罪〈法定刑度為5年以上有期徒刑，併科新臺
    幣1千萬元以下罰金）、具殺傷力之子彈，其持有之低度行
    為，均應為其製造之高度行為所吸收，不另論罪。
　㈤被告所犯上開製造可發射子彈具殺傷力之手槍罪、製造子彈
    罪，均係被告前往購買原不具殺傷力之操作槍、子彈、金屬
    彈殼、彈頭、底火等物後，出於製造該槍枝、子彈之同一目
    的，於同一期間改造所觸犯之法規，因時間、地點重疊，無
    法分割成數個行為，應視為一行為，為想像競合犯，應依刑
    法第55條前段之規定，從一重之未經許可製造可發射子彈具
    有殺傷力之手槍罪論處。
　㈥次按未經許可持有手槍、子彈，其持有之繼續，為行為之繼
    續，亦即一經持有手槍、子彈，罪已成立，但其完結須繼續
    至持有行為終了時為止，無故持有槍砲或彈藥，係屬繼續犯
    ，為實質上一罪，其前後之持有行為，不容予以割裂而論為
    數罪（最高法院74年台上字第3400號判決、86年度台上字第
    7408號判決、91年度台上字第3452號判決意旨參照）。復按
    若以之犯他罪，兩罪間之關係如何，端視其開始持有之原因
    為斷。如早已非法持有槍、彈，後另起意犯罪，或意圖犯甲
    罪而持有槍、彈，卻持以犯乙罪，均應以數罪併罰論處；如
    行為人為犯特定之罪而持有槍、彈，並於持有槍、彈後即緊
    密實行該特定犯罪，雖其持有槍、彈之時、地與犯特定罪之
    時、地，在自然意義上非完全一致，然二者仍有部分合致，
    且犯罪目的單一，依一般社會通念，認應評價為一罪方符合
    刑罰公平原則，如予數罪併罰，反有過度處罰之虞，與人民
    法律感情亦未契合；是於牽連犯廢除後，適度擴張一行為概
    念，認此情形為一行為觸犯數罪名之想像競合犯，方屬適當
    （最高法院97年度台上字第1880號、第3706號判決參照）。
    經查，從被告製造本案槍枝、子彈之時間及被告係因在屋內
    透過監視器畫面察覺告訢人丁○○持手機拍攝其居處門牌始持
    該槍枝、子彈至屋外查看，而犯上開恐嚇、殺人未遂犯行觀
    之，堪認殺人未遂犯行部分係非法製造槍枝、子彈後另行起
    意所為之犯罪行為，自應就兩罪予以分論併罰，是以本案被
    告持有上開可發射子彈具殺傷力之槍枝、子彈犯行自應與其
    殺人未遂犯行予以分論併罰，附此敘明。
　㈦復按行為人在行為著手後改變其原來主觀犯意，究應視為犯
    意變更而評價為一罪，或應認係另行起意而論以數罪，應視
    行為人前、後所實行之數個行為，在法律上能否評價為自然
    的一行為，及其形式上所合致的數個犯罪構成要件，其彼此
    間是否具有特別、補充或吸收關係而定。行為人基於單一整
    體犯意，在密切接近之時、地實行數行為，持續侵害同一被
    害客體，依其行為所合致之數個犯罪構成要件，彼此間倘具
    有特別、補充或吸收關係，僅論以一罪，即足以充分評價其
    行為之不法、罪責內涵者，始為犯意變更，否則即屬另行起
    意。例如，殺人以傷害為前階（伴隨）行為，本於殺人之犯
    意而實行之傷害行為，當然為殺人之後階行為所吸收，不再
    論罪。同理，以傷害之犯意而毆打被害人四肢，過程中又欲
    置之於死地，復毆打其頭部等要害部位致死，其傷害與殺人
    行為仍具有階段上之整體性，與行為人本即具有殺人故意之
    情形並無不同，仍可因補充關係而評價為殺人之一行為（最
    高法院104 年度台上字第1627號刑事判決參照）。本案被告
    持可發射子彈具殺傷力之手槍恐嚇告訴人丁○○、○○○2 人，
    對其等生命法益造成威脅與危險後，再進而基於殺人之不確
    定故意對告訴人○○○、丁○○2人之方向開槍，乃犯意昇高，應
    從變更後之殺人犯意，殺人行為前之恐嚇事實，當然吸收於
    殺人行為之內，公訴人認為應就前階段另論以恐嚇危害安全
    罪，容有誤會。
　㈧告訴人丁○○、○○○2人搶奪被告手上之槍枝時，被告與告訴人
    丁○○、○○○2人均相當靠近，是以被告往告訴人○○○、○○○2人
    之方向開槍，打中任何一位均不違反其本意，甚至在特殊角
    度，一顆子彈亦可能同時穿過告訴人丁○○、○○○2人之身體，
    是以被告對於告訴人丁○○、○○○2人顯均有殺人之不確定故意
    ，其以一開槍行為，同時對告訴人丁○○、○○○2 人生命法益
    造成危害，為同種想像競合犯，應依刑法第55條前段之規定
    ，從重論以一殺人未遂罪。
  ㈨查被告前於105年間，因違反家庭暴力防治法案件，經臺灣南
    投地方法院105年度易字第127號判決判處有期徒刑3月確定
    ，於106年11月13日易科罰金執行完畢，此有臺灣高等法院
    被告前案紀錄表1份附卷可憑，其於受有期徒刑之執行完畢
    後，5年以內故意再犯本案有期徒刑以上之2罪，均屬累犯，
    本院考量被告除該暴力案件外，其於5年內亦曾犯妨害自由
    、傷害等暴力案件（經判處應執行拘役85日），今被告又再
    犯本案對他人生命、身體法益具有實害或危險之殺人未遂罪
    、製造可發射子彈具殺傷力之槍枝罪等，顯見前案之執行未
    能收矯正被告暴戾之氣之效果，認為除法定刑為死刑、無期
    徒刑部分外，仍應依刑法第47條第1項之規定加重其刑，並
    不違司法院大法官釋字第775號解釋意旨。
　㈩又被告雖已著手於殺人行為之實施，惟告訴人丁○○經送醫 急
    救及手術後，幸未死亡，為未遂犯，本院核其犯罪結果及與
    法定刑間之相當性與衡平性，其所生危害既較既遂犯輕，爰
    依刑法第25條第2項之規定減輕其刑，且除死刑與無期徒刑
    部分外，先加重後減輕之。
　被告所犯未經許可製造可發射子彈具有殺傷力之槍枝罪及殺
    人未遂罪，犯意各別，行為互殊，應予以分論併罰。
五、關於撤銷原判決之理由：原審審理結果，以被告非法製造可
    發射子彈具有殺傷力之槍枝及殺人未遂犯行事證明確，予以
    論罪科刑，固非無見，惟查：
　㈠原判決認定被告製造成附表編號4所示具殺傷力之子彈36顆（
    採樣試射12顆）及本案已擊發之子彈1顆，惟經本院將未經
    試射之子彈送請內政部警政署刑事警察局鑑驗，鑑定結果認
    該24顆子彈有7顆無法擊發而不具殺傷力等情，此有內政部
    警政署刑事警察局110年7月5日刑鑑字第1100032715號函在
    卷可稽（見本院卷二第17頁），足認該等非制式子彈其中7
    顆不具有殺傷力，是以原判決關於此部分事實之認定尚有未
    洽。
　㈡本案被告於遭告訴人戊○○、丁○○2人奪槍之際，為反制告訴人
    戊○○、丁○○2人，即將手中所持槍枝之槍口往下壓，朝告訴
    人丁○○、戊○○2人之方向射擊時，被告已可預見以該角度朝
    告訴人丁○○、戊○○2人之方向射擊，可能致生他人死亡之結
    果，仍持上開具殺傷力之槍枝，朝告訴人丁○○、戊○○2人之
    方向射擊，被告主觀上顯有縱使開槍擊發致人於死，亦不違
    背其本意，是以被告有殺人之不確定故意，惟原判決認被告
    有殺人之直接故意，尚有未洽。
六、關於上訴理由之審酌：
　㈠被告上訴意旨略以：
　⒈被告並無改造附表編號1所示之槍枝，被告於原審雖當庭承認
    有改造槍枝之行為，惟被告之真意為其有改造附表編號2（
    即起訴書附表編號3）之槍枝，而不包括附表編號1之槍枝，
    是以自不得單憑被告於原審之自白即判處被告非法製造槍枝
    既遂罪。  
　⒉被告並無持槍向告訴人丁○○射擊之行為，而係被告在被告訴
    人丁○○、戊○○壓制之過程中，因被告的手被掰到後面之過程
    中擊發，或因改造槍枝之不穩定而觸發，被告並無持槍傷害
    或殺害告訴人丁○○之主觀犯意，被告係想要威嚇當時誤以為
    仇家之告訴人丁○○、戊○○2人，並無持槍傷害或殺害告訴人
    丁○○之動機、故意，被告就告訴人丁○○受傷乙事，應僅負過
    失傷害之責等語。
　㈡本院查：
　⒈被告於109年6月28日偵訊供稱：（問：你有無使用這些槍彈
    ？）我有拿自己貫通的2枝去試打，確定可以擊發等語（見
    偵卷第188頁），而附表編號2所示之改造槍枝係非制式手槍
    ，由仿手槍外型製造之槍枝，組裝已貫通之金屬槍管而成，
    經操作檢視，扳機無法連動釋放擊錘，無法供擊發適用子彈
    使用，認不具殺傷力，此有內政部警政署刑事警察局109年1
    0月20日刑鑑字第1090073097號鑑定書1份在卷可稽（見偵卷
    第291至296頁），是以附表編號2所示之改造槍枝既經操作
    檢視，扳機無法連動釋放擊錘，無法供擊發適用子彈使用，
    故該槍枝顯非被告上開所稱其拿自己貫通之2枝槍枝試打而
    可擊發之其中1枝，是以被告此部分上訴所陳並無足採。
　⒉被告於告訴人丁○○、戊○○2 人搶奪槍枝之過程，手指既已放
    進護弓、槍枝亦已上膛，且依當時被告與告訴人丁○○、戊○○
    3 人站立之位置及手槍高度，被告持槍之手被推到上方，被
    告於持槍射擊時，已可預見以該角度朝告訴人丁○○、戊○○2
    人之方向射擊，可能致生他人死亡之結果，仍持上開具殺傷
    力之槍枝，朝告訴人丁○○、戊○○2人之方向射擊，足認被告
    主觀上應有縱使開槍擊發致人於死，亦不違背其本意，堪認
    被告有殺人之不確定故意甚明，已如前述（詳理由欄貳、三
    所述），是以被告此部分上訴所陳亦無足採。　
　⒊綜上所述，本件被告上訴意旨所陳均無足採，且被告及其辯
    護人在本院並未提出其他有利之證據或辯解，被告上訴為無
    理由，惟原判決既有前揭未洽之處，自應由本院將原判決予
     以撤銷改判。　
七、自為判決之科刑及審酌之理由：
　㈠爰以行為人之責任為基礎，審酌被告除累犯罪刑外，仍有多
    項暴力前科，素行不佳；另就附表所示扣案物可知，被告購
    買欲改造之槍枝、子彈零件與工具，顯見被告有心製造具有
    殺傷力與危險性之槍枝、子彈，對社會治安存在莫大危險，
    又其亦確持自己改造之手槍恐嚇持手機拍攝其居處門牌之告
    訴人丁○○、戊○○2 人，被告於遭告訴人戊○○、丁○○2人奪槍
    之際，為反制告訴人戊○○、丁○○2人，即將手中所持槍枝之
    槍口往下壓，朝告訴人戊○○、丁○○2人之方向射擊，致告訴
    人丁○○因而受有左肩槍彈穿透傷之傷害，其犯罪所生危害甚
    鉅，又其手段激烈，對社會有高度危險，甚至可能危及告訴
    人丁○○生命，暨考量被告之智識程度、職業、家庭生活與經
    濟狀況等一切情狀（見偵卷第54頁；原審卷第375頁），分
    別量處如主文欄第二項所示之刑，並就併科罰金部分，依刑
    法第42條第3 項之規定諭知易服勞役之折算標準。
  ㈡關於定執行刑部分：
  ⒈數罪併罰之定應執行之刑，係出於刑罰經濟與責罰相當之考
    量，並非予以犯罪行為人或受刑人不當之利益，為一種特別
    的量刑過程，相較於刑法第57條所定科刑時應審酌之事項係
    對一般犯罪行為之裁量，定應執行刑之宣告，乃對犯罪行為
    人本身及所犯各罪之總檢視，除應考量行為人所犯數罪反應
    出之人格特性，並應權衡審酌行為人之責任與整體刑法目的
    及相關刑事政策，在量刑權之法律拘束性原則下，依刑法第
    51條第5 款之規定，採限制加重原則，以宣告各刑中之最長
    期為下限，各刑合併之刑期為上限，但最長不得逾30年，資
    為量刑自由裁量權之外部界限，並應受法秩序理念規範之比
    例原則、平等原則、責罰相當原則、重複評價禁止原則等自
    由裁量權之內部抽像價值要求界限之支配，使以輕重得宜，
    罰當其責，俾符合法律授與裁量權之目的，以區別數罪併罰
    與單純數罪之不同，兼顧刑罰衡平原則（最高法院100 年度
    台上字第21號判決意旨參照）。
  ⒉刑罰之科處，應以行為人之責任為基礎，考量人之生命有限
    ，刑罰對被告造成之痛苦程度，係以刑度增加而生加乘效果
    ，而非等比方式增加，如以實質累加方式執行，刑責恐將偏
    重過苛，不符現代刑事政策及刑罰之社會功能，故透過定應
    執行刑程式，採限制加重原則，授權法官綜合斟酌被告犯罪
    行為之不法與罪責程度、各罪彼此間之關聯性（例如數罪犯
    罪時間、空間、各行為所侵害法益之專屬性或同一性、數罪
    對法益侵害之加重效應等）、數罪所反應被告人格特性與傾
    向、對被告施以矯正之必要性等，妥適裁量最終具體應實現
    之刑罰，以符罪責相當之要求。因此，法院於酌定執行刑時
    ，應體察法律恤刑之目的，為妥適之裁量，俾符合實質平等
    原則，否則有悖於公平正義，即有裁量權行使不當之違失（
    最高法院105 年度台抗字第626 號裁定意旨參照）。於併合
    處罰，其執行刑之酌定，應視行為人所犯數罪之犯罪類型而
    定，即倘行為人所犯數罪屬相同之犯罪類型者（如複數竊盜
    、施用或販賣毒品等），於併合處罰時，其責任非難重複之
    程度較高，自應酌定較低之應執行刑；然行為人所犯數罪雖
    屬相同之犯罪類型，但所侵犯者為具有不可替代性、不可回
    復性之個人法益（如殺人、妨害性自主），於併合處罰時，
    其責任非難重複之程度則較低，而可酌定較高之應執行刑。
  ⒊經查：本件被告所犯未經許可製造可發射子彈具有殺傷力之
    槍 枝罪與殺人未遂罪，因犯罪罪質及侵害法益不同，且行
    為態樣、手段、動機均不同，於併合處罰時，其責任非難重
    複之程度不高，再衡以其犯後之態度，就被告行為整體觀之
    ，爰就其所犯上開2罪所量處之刑定其應執行如主文欄第二
    項所示，以示懲儆。
八、關於沒收部分：
  ㈠按違禁物，不問屬於犯罪行為人與否，沒收之，刑法第38條
    第1項定有明文。經查，扣案如附表編號1所示可發射子彈具
    有殺傷力之改造手槍1枝係槍砲彈藥刀械管制條例第4條第1 
    項第1款所列之違禁物；另附表編號2槍枝內金屬槍管1支、
    及附表編號3 之金屬槍管2支，均係內政部公告之槍砲主要
    組成零件，依槍砲彈藥刀械管制條例第4條第2項之規定係未
    經許可不得持有之物，核屬違禁物，不問屬於被告與否，均
    應依刑法第38條第1項之規定宣告沒收之。
　㈡扣案如附表編號2所示之手槍（不含金屬槍管部分）1枝，係
    被告所改製之手槍（不具殺傷力），為犯罪所生之物；又扣
    案如附表編號5至16所示之物，均係被告所有，供或預備供
    其改造具殺傷力之槍枝或子彈所用之材料與工具，業據被告
    陳明在卷，爰均依刑法第38條第2項前段之規定，宣告沒收
    。　
　㈢至扣案經試射完畢之非制式子彈38顆，經內政部警政署刑事
    警察局試射擊發以進行鑑定後，認其中29顆具有殺傷力乙節
    ，有前揭內政部警政署刑事警察局鑑定書及函文在卷可稽，
    固足認該29顆子彈本應屬槍砲彈藥刀械管制條例所列管之違
    禁物，惟因該29顆子彈均經試射擊發而裂解，已失其原有子
    彈之結構及效能，均不再具有殺傷力，核已非屬違禁物，是
    本院就此部分爰均不予宣告沒收。又經試射擊發後認不具殺
    傷力之非制式子彈9顆，雖均非屬違禁物，惟該子彈 係被告
    所製造，且係被告所有，為其製造子彈所產製之物，業據被
    告陳明在卷，爰均依刑法第38條第2項前段之規定，宣告沒
    收。　
　㈣又扣案如附表編號17所示已擊發之彈殼1顆，因已不具子彈之
    外型及功能，且非違禁物，爰不予宣告沒收。
  ㈤至於附表編號18所示之遺書，與本案犯行並無關係，自不予
    宣告沒收。
據上論結，應依刑事訴訟法第369條第1項前段、第364條、第299
條第1項前段，判決如主文。
本案經檢察官李秀玲提起公訴，檢察官乙○○到庭執行職務。
中　　華　　民　　國　　110 　年　　10　　月　　26　　日
              刑事第二庭　  審判長法　官　何志通
                                  法　官　吳進發
                                  法　官　石馨文
以上正本證明與原本無異。
如不服本判決應於收受送達後二十日內向本院提出上訴書狀，其
未敘述上訴理由者，並得於提起上訴後二十日內向本院補提理由
書（均須按他造當事人之人數附繕本）「切勿逕送上級法院」。
因疫情而遲誤不變期間，得向法院聲請回復原狀。

                                  書記官  陳儷文
　　　　　　　　　　　　　　　　　
中　　華　　民　　國　　110 　年　　10　　月　　26　　日
論罪科刑法條：
修正前槍砲彈藥刀械管制條例第8條
未經許可，製造、販賣或運輸鋼筆槍、瓦斯槍、麻醉槍、獵槍、
空氣槍或第四條第一項第一款所定其他可發射金屬或子彈具有殺
傷力之各式槍砲者，處無期徒刑或五年以上有期徒刑，併科新臺
幣一千萬元以下罰金。未經許可，轉讓、出租或出借前項所列槍
枝者，處五年以上有期徒刑，併科新臺幣一千萬元以下罰金。
意圖供自己或他人犯罪之用，而犯前二項之罪者，處無期徒刑或
七年以上有期徒刑，併科新臺幣一千萬元以下罰金。
未經許可，持有、寄藏或意圖販賣而陳列第一項所列槍枝者，處
三年以上十年以下有期徒刑，併科新臺幣七百萬元以下罰金。
第一項至第三項之未遂犯罰之。
犯第一項、第二項或第四項有關空氣槍之罪，其情節輕微者，得
減輕其刑。

槍砲彈藥刀械管制條例第12條
未經許可，製造、販賣或運輸子彈者，處一年以上七年以下有期
徒刑，併科新台幣五百萬元以下罰金。
未經許可，轉讓、出租或出借子彈者，處六月以上五年以下有期
徒刑，併科新台幣三百萬元以下罰金。
意圖供自己或他人犯罪之用，而犯前二項之罪者，處三年以上十
年以下有期徒刑，併科新台幣七百萬元以下罰金。
未經許可，持有、寄藏或意圖販賣而陳列子彈者，處五年以下有
期徒刑，併科新台幣三百萬元以下罰金。
第一項至第三項之未遂犯罰之。

中華民國刑法第271條
殺人者，處死刑、無期徒刑或10年以上有期徒刑。
前項之未遂犯罰之。
預備犯第 1 項之罪者，處 2 年以下有期徒刑。 


　　　
　　　
　　　
　　　
　　　
　　　

　　　
　　　
　　　
附表：
編號 物品名稱 數量 備註（含鑑定結果） 1 改造手槍(金牛座JP-915) 壹支 ⑴槍枝管制編號0000000000號，認係非制式手槍，由仿手槍外型製造之槍枝，組裝已貫通之金屬槍管而成，擊發功能正常，可供擊發適用子彈使用，認具殺傷力。 ⑵為違禁物。 2 改造手槍(金牛座JP-915) 壹支 ⑴槍枝管制編號0000000000號，認係非制式手槍，由仿手槍外型製造之槍枝，組裝已貫通之金屬槍管而成，經操作檢視，扳機無法連動釋放擊錘，無法供擊發適用子彈使用，認不具殺傷力。惟前揭槍枝部分認係由已貫通之金屬槍管(可供組成具殺傷力槍枝使用)、金屬滑套、金屬槍身、金屬彈匣、金屬復進簧、金屬復進簧桿等零件組合而成。 ⑵金屬槍管為內政部公告之槍砲主要組成零件，屬違禁物。 3 金屬槍管 貳支 ⑴已貫通之金屬槍管，均可供組成具殺傷力槍枝使用。 ⑵為內政部公告之槍砲主要組成零件，屬違禁物。 4 子彈（扣案子彈38顆，其中29顆經試射均具有殺傷力，其餘9顆經試射均不具殺傷力） 玖顆 ⑴其中35顆，認均係非制式子彈，由金屬彈殼組合直徑約8.8mm金屬彈頭而成，經試射，其中27顆均可擊發，認具殺傷力；其餘8顆無法擊發，認均不具殺傷力。 ⑵其中1顆，認係非制式子彈，由金屬彈殼組合直徑約9.0mm金屬彈頭而成，經檢視，彈殼底部發現有鏽蝕情形，經試射，雖可擊發，惟發射動能不足，認不具殺傷力。 ⑶其中2顆，認均係非制式子彈，由口徑9mm制式空包彈組合直徑約8.8mm金屬彈頭而成，經試射，均可擊發，認均具殺傷力。 ⑷結論：原有38顆，29顆具殺傷力部分，原係違禁物，惟均經試射擊發而裂解，已失其原有子彈之結構及效能，不具殺傷力，亦非違禁物，故不予沒收；其餘9顆手彈不具殺傷力，雖非違禁物，惟係被告所製造之子彈，為犯罪所生之物，應予以沒收。 5 大型零組件 壹批 ⑴分係握把護木、金屬滑套、金屬槍身、金屬槍管底座、金屬彈匣、金屬復進簧、金屬復進簧桿、內具阻鐵之金屬槍管（1支，彈室破裂）、金屬管（1支）等物。 ⑵供或預備供犯罪事實欄一犯罪所用之物。 6 小型零組件 壹批 ⑴分係契型塊、金屬擊錘、金屬扳機連桿、金屬滑套固定卡榫、金屬彈匣底板、金屬退子挺、金屬彈室、金屬擊錘頂桿、金屬扳機、金屬復進簧桿、金屬彈簧、金屬螺絲、金屬螺絲起子等物。 ⑵供或預備供犯罪事實欄一犯罪所用之物。 7 彈殼 貳拾顆 ⑴認均係非制式金屬彈殼，其中1顆認係已擊發之口徑9ｘ19mm制式彈殼。 ⑵供或預備供犯罪事實欄一犯罪所用之物。 8 改造子彈半成品 肆顆 ⑴2顆，認均係非制式子彈，由金屬彈殼組合直徑約8.8mm金屬彈頭而成，內均不具底火、火藥，依現狀，認不具殺傷力。另2顆，認均係非制式子彈，由金屬彈殼組合直徑約8.5mm非金屬彈頭而成，內均不具底火、火藥，依現狀，認不具殺傷力。（尚有1顆，認係已截斷之非制式金屬彈殼，其上以白色物質封口，經試射，無法擊發，認不具殺傷力。無法作為犯罪所用） ⑵供或預備供犯罪事實欄一犯罪所用之物。 9 底火 貳盒 ⑴認分係底火片及底火帽。 ⑵供或預備供犯罪事實欄一犯罪所用之物。 10 彈頭 壹顆 ⑴認係非制式金屬彈頭。 ⑵供或預備供犯罪事實欄一犯罪所用之物。 11 固定架 壹個 供或預備供犯罪事實欄一犯罪所用之工具。 12 砂輪機 壹臺 供或預備供犯罪事實欄一犯罪所用之工具。 13 銼刀 貳支 供或預備供犯罪事實欄一犯罪所用之工具。 14 六角扳手 壹組 供或預備供犯罪事實欄一犯罪所用之工具。 15 活動扳手 壹支 供或預備供犯罪事實欄一犯罪所用之工具。 16 鑽孔機(鑽頭、正位6支) 壹臺 供或預備供犯罪事實欄一犯罪所用之工具。 17 已擊發彈殼 壹顆 已擊發之非制式金屬彈頭，已非違禁物。  18 遺書 肆張 與本案犯行無關